最　高　行　政　法　院　裁　定
　　　　　　　　　　　　　　　　　　 96年度裁字第00761號
上　訴　人　甲○○
被 上訴 人　法務部
代　表　人　乙○○
上列當事人間因申報公職人員財產事件，上訴人對於中華民國94
年12月30日臺北高等行政法院93年度簡字第1337號判決，提起上
訴，本院裁定如下：
　　主  文
上訴駁回。
上訴審訴訟費用由上訴人負擔。
　　理  由
一、按對於適用簡易程序之裁判提起上訴或抗告，須經本院許可
    ，且該許可以訴訟事件所涉及之法律見解具有原則性者為限
    ，行政訴訟法第235條定有明文。所謂法律見解具有原則性
    ，係指該事件所涉及之法律問題意義重大，而有加以闡釋之
    必要情形而言，非以其對於該訴訟當事人之勝敗有無決定性
    之影響為斷；如對行政命令是否牴觸法律所為之判斷，或就
    同類事件高等行政法院所表示之見解相互牴觸，有由本院統
    一法律上意見或確認其意見之必要情形屬之。
二、本件上訴人係行政院環境保護署環境保護人員訓練所會計員
    ，為公職人員財產申報法第2條第1項第11款規定應申報財產
    之人員，於92年申報財產時，短報其配偶張花憲於桃園縣楊
    梅鎮農會存款新台幣（下同）330,000元，故意申報不實，
    經被上訴人查得，乃依公職人員財產申報法第11條第1項後
    段規定，於93年6月10日以法財申罰字第0931105215號處分
    書核處罰鍰60,000元。上訴人不服，循序提起行政訴訟，經
    原審駁回其訴。上訴人仍不服，提起上訴，主張略謂：從財
    產申報法第11條第1項規定可知，立法本意僅以主觀上明知
    故意之犯意為構成處罰要件，而有意排除其他過失與非故意
    之行為。本件系爭存款為「零存整付」由楊梅農會活儲帳戶
    每月自動轉入，並非本人（本件上訴人配偶）臨櫃提存金額
    辦理，故本人僅保有幸福增值「零存整付」定期儲蓄存款存
    單乙張，並依該存單票面所載資料據實登載入申報書中「零
    存整付一萬元」，並無故意漏報或申報不實之意圖或情事。
    且此類財產於公職人員財產申報表填表說明與填表範例均未
    詳細規範如何填報，申報表內亦未提供適當欄位以俾註明，
    是上訴人依習慣照存單票面金額登載而未註明存款期間，乃
    屬表達方式與認知不同。被上訴人應針對「零存整付」之特
    殊性重新調整財產申報表之設計，不應將現有表格設計不當
    與填表說明不足之風險轉嫁於申報義務人承擔。又受理申報
    機關未按「公職人員財產申報資料審核及查閱辦法」第5條
    所定「受理申報機關受理申報後，應就申報表所列項目，依
    書面記載逐項審核，如發現其有填寫……其他不完備情形，
    應通知申報人限期補正」之規定，通知上訴人補正，被上訴
    人竟遽以論定上訴人故意申報不實科以處罰，顯與行政程序
    法第8條所揭誠實信用原則相悖。請將原判決廢棄改判等語
    。經核上訴意旨僅指摘被上訴人或原處分有何不當或違法，
    均無一語指及本件訴訟事件所涉及之法律見解具有如何之原
    則性，而有由本院統一法律上意見或確認其意見之必要，依
    首揭規定，本件上訴不應許可，應予駁回。
三、依行政訴訟法第249條第1項前段、第104條、民事訴訟法第
    95條、第78條，裁定如主文。
中　　華　　民　　國　　96　　年　　4　　 月　　13　　日
                  第五庭審判長法  官　林　茂　權
                              法  官  鄭  小  康
                              法  官  劉  介  中
                              法  官  鄭　忠　仁
                              法  官　黃　本　仁
以  上  正  本  證  明  與  原  本  無  異
中　　華　　民　　國　　96　　年　　4　　 月　　13　　日
　　　　　　　　　　　　　　　書記官　王　福　瀛
